【裁判字號】    99,台抗,733
【裁判日期】    990909
【裁判案由】    偽造文書
【裁判全文】
最高法院刑事裁定              九十九年度台抗字第七三三號
抗告人  甲○○  男民國36年12月20日生
                住台灣省台中市○○路○段155號
上列抗告人因偽造文書案件，不服台灣高等法院台中分院中華民
國九十九年七月二十六日駁回第三審上訴之裁定（九十八年度重
上更(二)字第一四四號），提起抗告，本院裁定如下：
    主  文
抗告駁回。
    理  由
按刑事被告之上訴，以受有不利益之裁判，為求自己利益起見請
求救濟者，方得為之。又原審法院認為上訴不合法律上之程式或
法律上不應准許或其上訴權已經喪失者，應以裁定駁回之，刑事
訴訟法第三百六十二條前段定有明文。本件抗告人因偽造文書案
件，經檢察官提起公訴（起訴書記載抗告人自民國八十九年十月
間起至九十年初止，在不詳地點，偽刻「彰濱水電材料有限公司
」〈下稱彰濱公司〉字樣之印章，再蓋用於其所持有如原審九十
八年度重上更(二)字第一四四號刑事判決〈下稱原判決〉附表一編
號１、２、４、５所示四紙支票背面，而偽造彰濱公司之背書，
並持向中國農民銀行台中中港分行辦理貼現借款，足以生損害於
該銀行審核抗告人申請貼現借款之正確性及彰濱公司〈下稱行使
偽造私文書〉，嗣上開支票經提示均遭退票，轉向彰濱公司追索
背書責任時，始知上情，因認抗告人涉犯刑法第二百十六條、第
二百十條之行使偽造私文書罪嫌）。第一審審理結果，認不能證
明抗告人有該被訴行使偽造私文書之犯行，而抗告人另犯刑法詐
欺及違反商業會計法之罪，經檢察官擴張起訴範圍，此與起訴之
行使偽造私文書罪嫌有修正前刑法牽連犯之裁判上一罪關係，乃
就後開部分依牽連犯從一重論抗告人以違反商業會計法之罪，另
於理由內說明行使偽造私文書部分不另為無罪諭知（見第一審判
決第一一、一六頁）。惟依檢察官起訴書之上開記載，其對於抗
告人如何並具備詐欺及違反商業會計法之構成要件事實，並未據
載明，難謂各該部分原即在起訴書記載之起訴範圍內。則原裁定
以：上開詐欺及違反商業會計法部分均非起訴效力所及，又未經
檢察官合法追加起訴（檢察官僅於第一審準備程序及審判期日論
告時陳稱：抗告人除被訴之偽造私文書並持以行使行為，另有詐
欺犯行等語，與刑事訴訟法第二百六十四條、第二百六十五條所
規定起訴或追加起訴之程式均有不合），第一審判決認本件係不
能證明抗告人有行使偽造私文書之犯行，固無不合，但其認被告
被訴之行使偽造私文書部分不能證明犯罪，卻就詐欺及違反商業
會計法併予審理判決，為有未受請求之事項予以判決之違法，因
而予以撤銷改判，就抗告人被訴行使偽造私文書罪嫌部分諭知無
罪。茲抗告人不服原判決，提起第三審上訴，其意旨略稱：抗告
人被訴涉犯行使偽造私文書罪嫌部分，業經第一審判決確定，不
應再予以重新判決云云，要屬對法之錯誤解讀；且原判決係就抗
告人被訴涉犯行使偽造私文書罪部分諭知其無罪，並認第一審對
於違反商業會計法與詐欺取財之論罪部分，說明非屬起訴效力所
及，不得併予審理，對抗告人而言，均非不利益，自不得上訴，
抗告人猶對原判決提起第三審上訴，其上訴為不合法律程式，應
予裁定駁回各等情。俱逐一說明論敘綦詳，揆諸首揭說明，於法
即非有違誤。抗告意旨猶執陳詞，略稱：原判決不利抗告人之處
甚多，抗告人對之提起第三審上訴，應為法之所許；且抗告人被
訴涉犯行使偽造私文書罪嫌部分，業經第一審判決認定無罪，檢
察官及抗告人均未對之上訴，已告確定，原判決竟認該部分仍為
抗告人之第二審上訴效力所及，已重為判決，自屬違法等語。惟
按對於判決之一部上訴者，其有關係之部分，視為亦已上訴，刑
事訴訟法第三百六十二條第二項亦有明定。依第一審判決之論斷
，其係認抗告人涉犯行使偽造私文書、詐欺及違反商業會計法之
各罪間具修正前刑法牽連犯之裁判上一罪關係，乃為如上所述之
判決，其間即形成審判不可分關係，則原裁定以該行使偽造私文
書部分，為抗告人對於違反商業會計法等部分之第二審上訴效力
所及，應一併審理，於法自無不合。經核抗告意旨，係對於裁定
已說明論駁明確之事項，徒憑己見漫事爭執，其抗告為無理由，
應予駁回。
據上論結，應依刑事訴訟法第四百十二條，裁定如主文。
中    華    民    國  九十九  年    九    月    九    日
                      最高法院刑事第九庭
                          審判長法官  邵  燕  玲
                                法官  李  伯  道
                                法官  孫  增  同
                                法官  施  俊  堯
                                法官  李  嘉  興
本件正本證明與原本無異
                                      書  記  官
中    華    民    國  九十九  年    九    月   十五   日
                                                    Ｍ

司法院資訊處製作；財團法人民間司法改革基金會備份。
